臺灣新竹地方法院刑事判決　　　　　　96年度交訴字第44號
公　訴　人　臺灣新竹地方法院檢察署檢察官
被　　　告　乙○○
上列被告因業務過失致死等案件，經檢察官提起公訴（96年度偵
字第2524號），合議庭裁定由受命法官獨任依簡式審判程序審理
，本院判決如下：
      主  文
乙○○犯不能安全駕駛動力交通工具罪，處有期徒刑陸月，減為
有期徒刑參月；又犯業務過失致人於死罪，處有期徒刑壹年陸月
，減為有期徒刑玖月；應執行有期徒刑拾月；緩刑貳年，乙○○
應分別於民國玖拾陸年拾壹月拾伍日、玖拾柒年壹月拾伍日、參
月拾伍日、伍月拾伍日、柒月拾伍日、玖月拾伍日按期給付甲○
○新台幣拾萬元，如一期未給付，全部債務視為到期，並應自遲
延給付翌日起加計遲延利息。
      事  實
一、乙○○以販售烤鴨為業，平日駕駛DG-1597 號自用小貨車裝
    載烤鴨前往位於新竹縣湖口鄉○○路與中興街街口附近之黃
    昏市場擺攤販賣，或開車四處兜售，為從事駕駛業務之人。
    於民國96年4 月15日19時許，其於上開市場擺攤完畢，在市
    場內與友人飲用1 瓶啤酒及2 杯高粱酒，已達不能安全駕駛
    動力交通工具之程度後，仍於同日19時30分許駕駛自用小貨
    車，沿新竹縣湖口鄉○○路往外環道方向行駛，嗣於同日19
    時40分許行經新竹縣湖口鄉○○路與中興街街口時，本應注
    意汽車行駛至交岔路口左轉彎時，應距交岔路口30公尺前顯
    示方向燈或手勢，行至交岔路口中心處方能左轉，並不得占
    用來車道搶先左轉，且行經行人穿越道時，遇有行人穿越時
    ，應暫停讓行人優先通過，而依當時天候晴朗、夜間有照明
    、柏油路面乾燥無缺陷，亦無障礙物、視距良好，並無不能
    注意之情事，其竟因酒醉注意力不集中而疏未注意於此，竟
    貿然自達生路搶先左轉中興街，上開自用小貨車後車斗旁之
    把手即不慎碰撞正行走在上開路口行人穿越道之張雪雲，致
    張雪雲倒地頭部撞擊地面，因而受有頭部外傷、外傷性蜘蛛
    膜下腔出血併腦水腫等傷害，乙○○隨即委託路人報警及呼
    叫救護車將張雪雲送醫急救，並於到場員警到場處理尚未發
    現肇事者時，坦承自己係肇事者並表明願意接受調查裁判之
    意，而符合自首條件，於同日20時11分許經警對其施以呼氣
    酒精濃度測試，乃測得呼氣酒精濃度猶高達每公升0.98毫克
    ；另張雪雲經送醫急救後，仍不幸延於96年4 月16日凌晨3
    時25分許不治死亡。
二、案經張雪雲之夫甲○○訴由新竹縣警察局竹北分局報告臺灣
    新竹地方法院檢察署檢察官偵查起訴。
      理  由
一、本件被告乙○○所犯為死刑、無期徒刑或最輕本刑為3年以
    上有期徒刑以外之罪，其於準備程序中就被訴事實為有罪之
    陳述，經法官告知簡式審判程序之旨，並聽取公訴人之意見
    後，依刑事訴訟法第273條之1第1項規定，合議庭裁定由受
    命法官獨任進行簡式審判程序，合先敘明。
二、上開犯罪事實，業據被告於本院審理中坦承不諱，核與告訴
    人即被害人張雪雲之夫甲○○、證人即附近水果攤店長郭家
    銨於警詢及偵查中之證述相符，且有新竹縣警察局竹北分局
    酒精測定紀錄表、道路交通事故現場圖、道路交通事故調查
    報告表(一)(二)、汽車駕駛人酒後生理協調平衡檢測紀錄表、刑
    法第185 條之3 案件測試觀察紀錄表、新竹縣警察局舉發違
    反道路交通管理事件通知單、道路交通事故現場照片26幀在
    卷可稽；此外，被害人張雪雲因該車禍受有上開傷害，經送
    醫急救後不治死亡，亦經臺灣新竹地方法院檢察署檢察官督
    同法醫師前往相驗屬實，並製有相驗筆錄、相驗屍體證明書
    、檢驗報告書及相驗照片11幀附於相驗卷宗屬實。
三、按「汽車行駛至交岔路口左轉彎時，應距交岔路口30公尺前
    顯示方向燈或手勢，行至交岔路口中心處左轉，並不得占用
    來車道搶先左轉」、「汽車行經行人穿越道，遇有行人穿越
    時，無論有無交通指揮人員指揮或號誌指示，均應暫停讓行
    人先行通過」、「飲用酒類或‧‧後其吐氣所含酒精濃度超
    過每公升0.25毫克或血液中酒精濃度超過百分之0.05以上者
    ，不得駕車」，道路交通安全規則第102 條第1 項第5 款、
    第103 條第2 項、第114 條第2 款分別定有明文。本件被告
    領有普通大貨車駕照，有本院依職權查詢之被告駕駛執照資
    料1 紙在卷可稽，其對於上開規定自無不知之理，而觀諸上
    開道路交通事故調查報告表(一)(二)、現場照片，可知案發當時
    天候晴、夜間有照明、柏油路面乾燥無缺陷，亦無障礙物、
    視距良好，衡情並無不能注意之情事，被告竟仍於酒後呼氣
    酒精濃度已達每公升0.98毫克，注意能力顯然較低之情況下
    ，貿然駕駛車輛，於上開路口貿然提前左轉，且疏未於行經
    行人穿越道時暫停讓行人先行通過，因而肇事致被害人張雪
    雲死亡，其行為顯有過失，且該過失行為與被害人張雪雲之
    死亡結果間，顯有相當因果關係甚明。而本件經送臺灣省竹
    苗區車輛行車事故鑑定委員會鑑定，亦認被告酒精過量，駕
    駛自小貨車行經號誌路口提前左轉，且未讓行人穿越道上行
    走之行人先行為肇事原因，被害人張雪雲則無任何過失，有
    該鑑定委員會竹苗區第960506號鑑定意見書在卷可參，亦證
    本院上開認定無訛。綜上所述，被告自白與事實相符，堪予
    採信，其酒後駕車及過失致人於死犯行，均足堪認定，應依
    法論科。
四、論罪科刑：
  (一)按刑法上所謂業務，係指個人基於其社會地位繼續、反覆所
    執行之事務。而汽車駕駛人之駕駛工作，乃隨時可致他人身
    體生命於危險之行為，並係具有將該行為繼續、反覆行使之
    地位之人，因此應有經常注意俾免他人於危險之特別注意義
    務；又因此在此地位之駕車，不問其目的為何，均應認其係
    業務之範圍，亦不因其駕駛時間為上班或下班時間而有所差
    別（最高法院71年台上字第1550號、76年台上字第1658號判
    例意旨，92年度台上字第4251號判決意旨均可參照）。本件
    被告既以販售烤鴨為業，駕駛車輛定點販賣或四處兜售，本
    屬被告之社會活動之一，在社會上有其特殊之屬性，其本於
    此項屬性而駕車，自係基於社會生活上之地位而反覆執行之
    事務，不問目的為何或時間為何，均應認係業務之範圍。
  (二)故核被告上開所為，係分別犯刑法第185 條之3 不能安全駕
    駛動力交通工具而駕駛罪，及刑法第276 條第2 項業務過失
    致人於死罪。被告所犯上開2 罪間，犯意各別，行為互殊，
    犯罪構成要件不同，應分論併罰。又按道路交通管理處罰條
    例第86條第1 項規定：「汽車駕駛人，無駕駛執照駕車、酒
    醉駕車、吸食毒品或迷幻藥駕車、行駛人行道或行經行人穿
    越道不依規定讓行人優先通行，因而致人受傷或死亡，依法
    應負刑事責任者，加重其刑至二分之一。」，本件被告酒醉
    駕車且在行經行人穿越道不依規定讓行人優先通行，因而致
    被害人張雪雲死亡，就其業務過失致死部分，應依道路交通
    管理處罰條例第86條第1 項規定加重其刑。另被告於肇事後
    ，留在事故現場，主動向處理事故員警坦承其為駕駛人，而
    願意接受裁判等情，除據被告陳明在卷外，另有新竹縣警察
    局竹北分局湖口分駐所道路交通事故肇事人自首情形紀錄表
    在卷可稽（見偵查卷頁25），被告對於尚未經警發覺之過失
    致死犯罪，乃符合自首要件，應依刑法第62條前段之規定，
    減輕其刑；被告業務過失致人於死罪行部分，同時有上開刑
    之加重減輕事由，應先加後減之。
  (三)爰審酌被告於酒後不勝酒力之情況下，竟仍貿然駕駛自小貨
    車上路，對於公共危險危害甚大，且於上開時地果不慎肇事
    致被害人張雪雲死亡，造成被害人家屬精神痛苦，犯罪情節
    非輕，另考量其犯後坦承犯行，態度良好，已當庭與告訴人
    達成和解，有本院審判筆錄在卷可稽等一切情狀，分別量處
    如主文所示之刑。又被告上開2 犯行均係於96年4 月24日以
    前所犯，且均查無中華民國九十六年罪犯減刑條例第3 條規
    定不予減刑之事由，應依同條例第2 條第1 項第3 款規定，
    均減輕其刑2 分之1 ，再定其如主文所示之應執行刑。
  (四)末查被告前未曾受有期徒刑以上刑之宣告，素行良好，有臺
    灣高等法院被告全國前案紀錄表一紙在卷可稽，其犯後坦承
    犯罪，態度良好，且與被害人家屬甲○○、子女邱文楷、邱
    心儀、邱玉雯等人業已達成和解，被告同意除保險公司理賠
    之強制保險金新台幣（下同）150 萬元、前已賠償幾付之現
    金40萬元外，另並開立由其擔任發票人、兒子賴俊傑擔任背
    書人、面額均為10萬元、給付日期分別如主文所載之本票6
    紙予被告，總計賠償被害人家屬共計250 萬元，屆時均由甲
    ○○代全體繼承人受領等情，均據告訴人甲○○、被告陳明
    在卷，並有被害人全體繼承人繼承系統表、委任狀在卷可參
    ，告訴人並當庭陳明願意給被告自新之機會，故本院認被告
    經此偵、審教訓應知所警惕，當無再犯之虞，因認對被告所
    處之刑，以暫不執行為適當，爰併宣告緩刑2 年，另為確保
    被害人家屬之上開債權得受清償，並依刑法第74條第2 項第
    3 款定被告緩刑期間應履行之負擔，以期自新。
五、據上論斷，應依刑事訴訟法第273 條之1 第1 項、第299 條
    第1 項前段，道路交通管理處罰條例第86條第1 項，刑法第
    185 條之3 、第276 條第2 項、第51條第5 款、第62條前段
    、第74條第1 項第1 款、第2 項第3 款，刑法施行法第1 條
    之1 ，中華民國九十六年罪犯減刑條例第2 條第1 項第3 款
    、第4條、第7 條、第10條第1 項，判決如主文。
六、本案經檢察官張凱絜到庭執行職務。
中　　華　　民　　國　　96　　年　　 9　　月　　29　　日
                  交通法庭  法  官  蔡川富
以上正本證明與原本無異。
如不服本判決應於收受本判決後十日內向本院提出上訴書狀，其
未敘述上訴理由者，並得於提起上訴後十日內向本院補提理由書
狀( 均須按他造當事人之人數附繕本 )「切勿逕送上級法院」。
中　　華　　民　　國　　96　　年　　 9　　月　　29　　日
                            書記官  沈藝珠
附錄本案論罪科刑法條全文：
刑法第185條之3
服用毒品、麻醉藥品、酒類或其他相類之物，不能安全駕駛動力
交通工具而駕駛者，處1年以下有期徒刑、拘役或3萬元以下罰金
。
刑法第276條
因過失致人於死者，處2年以下有期徒刑、拘役或2千元以下罰金
。
從事業務之人，因業務上之過失犯前項之罪者，處5年以下有期
徒刑或拘役，得併科3千元以下罰金。
道路交通管理處罰條例第86條第1項
汽車駕駛人，無駕駛執照駕車、酒醉駕車、吸食毒品或迷幻藥
駕車、行駛人行道或行經行人穿越道不依規定讓行人優先通行
，因而致人受傷或死亡，依法應負刑事責任者，加重其刑至2分
之1。
